【裁判字號】    98,抗,232
【裁判日期】    981125
【裁判案由】    聲明異議
【裁判全文】
臺灣高等法院臺南分院民事裁定    98年度抗字第232號
抗  告  人
即 債務 人  甲○○
相  對  人
即 債權 人  乙○○
上列抗告人因與相對人間聲明異議事件，對於中華民國98年9月2
4日臺灣雲林地方法院所為裁定（98年度執事聲字第8號），提起
抗告，本院裁定如下：
    主  文
抗告駁回。
抗告程序費用由抗告人負擔。
    理  由
一、本件抗告人於原法院聲明異議及於本院抗告意旨略以：相對
    人與抗告人間拆屋還地事件經原法院執行處以97年度執字第
    14915號執行事件受理並執行終結，相對人向原法院執行處
    聲請確定該案所支出之執行費用額，經該執行處以98年度司
    執聲字第9號裁定其應負擔之執行費用額為新台幣（下同）6
    5,059元，然就前開裁定所附計算書觀之，計算結果實有以
    下不公之處：本件拆屋還地事件既經雲林縣台西地政事務
    所（下稱台西地政事務所）測量，花費土地測量費4,000元
    ，何以再申請內政部國土測繪中心為測量致增加執行費18,0
    00元，況且如不服台西地政事務所所為測量，申請其上級機
    關即雲林縣政府地政局測量隊測量即可，費用亦應與地政事
    務所測量費用相當，是上開國土測繪中心之土地測量費用容
    有爭議。執行時遇有神明或祖先牌位情事，依常情僅需焚
    香燒紙錢即可，原裁定竟將相對人私請道士作法所花費之宗
    教儀式費用6,000元列為執行費用，抗告人難予認同。抗
    告人年紀老邁，個頭矮小，且無不理性之抗爭舉動，相對人
    竟申請8名警員協助，需花費差旅費用4,000元，顯然過多。
    拆遷僅需將鐵片拆下即可，負責拆遷之鐵工竟額外將拆下
    的鐵片剪成細小鐵片，除造成抗告人無法將鐵片回收使用外
    ，鐵工請款亦高達13,000元，實則上開額外工作之工資應不
    予計入。基此，原裁定就執行費用額之認定實有違誤，爰依
    法提出抗告，求為廢棄原裁定等語。
二、按強制執行之費用，以必要部分為限，由債務人負擔。而債
    權人因強制執行而支出之費用，得求償於債務人者，得準用
    民事訴訟法第91條之規定，向執行法院聲請確定其數額，強
    制執行法第28條第1項前段、第29條第1項分別定有明文。蓋
    強制執行之實施，係因債務人不依執行名義履行其債務，致
    債權人不得不聲請強制執行，故執行所生之費用自應由債務
    人負擔。至於所謂必要費用，則指實施強制執行程序不能欠
    缺之費用。
三、經查，原法院執行處於98年2月26日會同兩造及台西地政事
    務所人員到場鑑界，係因抗告人否認越界占用執行名義之確
    定判決附圖所示丙部分空地，而有鑑界之必要；又因上揭判
    決附圖繪製機關為內政部國土測繪中心，原法院執行人員乃
    於同年3月23日行文原測繪機關於執行日派員到場，而該中
    心確有人員到場協助測量應拆除之位置及界定拆除點，此亦
    為實施強制執行不能欠缺之程序。以上有原法院依職權調閱
    同院97年度執字第14915號執行卷宗查閱屬實（見原執行卷
    第21頁執行筆錄、第46頁執行筆錄、第52頁所附98年3月23
    日執行處函、第74頁執行筆錄）。又本件執行拆除標的鐵皮
    屋為廟堂，有現場照片3幀在卷可稽（見原執行卷第22、23
    頁），因抗告人未自行搬離內部之神像，而搬動神像依民間
    習慣，需由專門之道士辦理，一般民眾通常不願意操作，因
    而支出之宗教儀式費用6,000元乃屬實施執行必要程序之花
    費，抗告人空言此收費過高，自難憑採。又原法院執行處有
    鑒於抗告人在原法院執行處履勘及執行時，均拒絕簽名，且
    於履勘時在場叫囂，尚有其兒女到場喝斥外，於執行期日持
    木棒欲破壞測量機器，並多次阻止執行，幸賴員警在場戒護
    等情，亦有原法院到場執行之司法事務官陳明在卷（詳原審
    卷第1頁），足見抗告人及其兒女對本件執行曾有妨礙之紀
    錄，原法院執行處自能依職權斟酌上情於執行期日協請足夠
    員警人力到場維持秩序，並防抗爭於未然，因此，本件員警
    差旅費4,000元之花費，自屬有據，核屬必要。至於抗告人
    另原審主張鐵工切割鐵片之工資應予扣除部分，並未抗告，
    且其就此部分之主張未提出任何事證為佐，難認有據，亦不
    足憑採，附此敘明。
四、綜上所述，原裁定駁回抗告人之聲明異議，經核認事用法，
    尚有未合。抗告人抗告意旨指摘原裁定不當，求予廢棄，非
    有理由，應予駁回。
五、據上論結，本件抗告為無理由，依強制執行法第30條之1、
    民事訴訟法第495條之1第1項、第449條第1項、第95條、第7
    8條，裁定如主文。
中    華    民    國    98    年    11    月    25    日
                  民事第三庭    審判長法  官    蘇清恭
                                      法  官    蘇重信
                                      法  官    王浦傑
上為正本係照原本作成。
不得再抗告。
中    華    民    國    98    年    11    月    25    日
                                      書記官    廖英琇


司法院資訊處製作；財團法人民間司法改革基金會備份。
